---
output: github_document
---

패키지가 설치되지 않을 때
---

패키지를 설치할 때 오류가 발생하면 다음 방법으로 해결하면 됩니다.


### 1. 하드 디스크에 쓰기 권한이 없는 경우: `is not writable`

    Warning in install.packages :
      'lib = "C:/Program Files/R/R-4.1.1/library"' is not writable

하드 디스크에 쓰기 권한이 없을 때 생기는 문제입니다. 

#### 해결 방법. RStudio를 관리자 권한으로 실행

- 1. RStudio 바로 가기 아이콘을 마우스 오른쪽 버튼으로 클릭한 후 [속성] → [호환성] 클릭
- 2. [관리자 권한으로 이 프로그램 실행]을 체크한 후 [확인]
- 3. RStudio 실행 후 패키지 설치


### 2. 패키지 설치 경로를 찾지 못하는 경우: `cannot create dir 'C:\Users\??'`

    Warning in install.packages :
      cannot create dir 'C:\Users\??', reason 'Invalid argument'

한글로 된 윈도우 계정을 사용하면 패키지 설치 경로에 한글이 포함되기 때문에 이런 문제가 생깁니다. 윈도우 계정을 한글로 만들고 나중에 영문자로 바꾸었거나 계정에 특수문자나 띄어쓰기가 들어있을 때도 같은 문제가 생깁니다.

    Warning in install.packages :
      cannot create dir 'C:\Users\User\OneDrive\??', reason 'Invalid argument'

한글로 된 원드라이브 계정을 사용할 때도 같은 문제가 생깁니다.

#### 해결 방법 1. 윈도우 계정 새로 만들기

윈도우 계정을 영문자로 새로 만들어 로그인하면 문제를 해결할 수 있습니다. 계정을 **수정하면 안 되고** 반드시 새로 만들어야 합니다.

- 1. 윈도우에서 [설정] → [계정] → [가족 및 다른 사용자] → [이 PC에 다른 사용자 추가]로 이동
- 2. 하단 '이 사람의 로그인 정보를 가지고 있지 않습니다' 클릭 → 하단 'Microsoft 계정 없이 사용자 추가' 클릭
- 3. '사용자 이름'에 영문자 입력(한글, 특수문자, 띄어쓰기 X) → [다음]
- 4. 윈도우 시작 아이콘 우클릭 → [종료 또는 로그아웃] → [로그아웃]
- 5. 윈도우 로그인 화면 왼쪽 아래 새로 만든 영문자 계정 선택
- 6. RStudio 실행 후 패키지 설치


#### 해결 방법 2. 패키지 설치 경로 변경하기

하드 디스크에 폴더를 만든 다음 RStudio에서 패키지 설치 경로로 설정하면 윈도우 계정을 새로 만들지 않아도 패키지를 설치할 수 있습니다.

##### 1. 윈도우 탐색기를 열어 원하는 위치에 폴더 만들기
- ex) `C:/Rproject/library`  
- 경로에 한글, 특수문자, 띄어쓰기 X

##### 2. 패키지 설치 폴더 지정

RStudio에서 다음 코드를 실행해 설치 경로를 지정합니다.

```{r}
.libPaths("C:/Rproject/library")
```

경로가 잘 지정되었는지 확인합니다.

```{r}
.libPaths()
```
이제 `install.packages()`를 실행하면 정상적으로 패키지가 설치됩니다.


##### 3. `Rprofile.site` 파일 수정하기

RStudio를 재실행하면 패키지 설치 경로가 원래대로 돌아가기 때문에 패키지를 설치할 때마다 매번 경로를 직접 지정해야 합니다. `Rprofile.site` 파일을 수정하면 RStudio를 실행할 때 자동으로 패키지 설치 경로를 변경하도록 설정할 수 있습니다.

- 1. 윈도우 탐색기를 열어 `C:\Program Files\R\R-4.1.0\etc` 폴더로 이동
  - `4.1.0` 부분은 설치된 R 버전에 따라 다릅니다.

- 2. 윈도우 메모장에서 `Rprofile.site` 파일 열기
- 3. 파일의 가장 아래에 `.libPaths("C:/Rproject/library")`를 입력한 다음 저장

RStudio를 실행한 다음 `.libPaths()`를 실행해 패키지 경로가 자동으로 설정되는지 확인합니다.

```{r}
.libPaths()
```

이제 `install.packages()`를 실행하면 정상적으로 패키지가 설치됩니다.