---
output: github_document
---

```{r setup, include=FALSE}
knitr::opts_chunk$set(echo = TRUE, eval = FALSE)
```

KoNLP 패키지 설치하기
---

<!-- `KoNLP` 패키지는 R 4.1.3 이하 버전에서 정상 작동합니다. 아래 페이지에서 R 4.1.3 설치 파일을 다운로드할 수 있습니다. -->

<!-- - 윈도우: https://cran.r-project.org/bin/windows/base/old/4.1.3/R-4.1.3-win.exe -->
<!-- - 맥: https://cran.r-project.org/bin/macosx/base/R-4.1.3.pkg -->

`KoNLP` 패키지가 CRAN에서 삭제되어 `install.packages()`를 이용해 설치할 수 없습니다. 아래 코드를 순서대로 실행하면 깃헙 버전 `KoNLP` 패키지를 설치할 수 있습니다.

#### 1. java와 rJava 설치

Amazon Corretto Java를 설치합니다.

```{r}
install.packages("multilinguer")
library(multilinguer)
install_jdk()
```

#### 2. KoNLP 의존성 패키지 설치

`KoNLP` 의존성 패키지를 설치합니다.

```{r}
install.packages(c("stringr", "hash", "tau", "Sejong", "RSQLite", "devtools"), type = "binary")
```

#### 3. 깃헙 버전 KoNLP 설치

깃헙 버전 `KoNLP` 패키지를 설치합니다.

```{r}
install.packages("remotes")
remotes::install_github("haven-jeon/KoNLP", 
                        upgrade = "never",
                        INSTALL_opts=c("--no-multiarch"))
```

#### 4. KoNLP 실행 확인

`KoNLP` 패키지가 작동하는지 확인합니다.

```{r, eval=TRUE}
library(KoNLP)
extractNoun("대한민국의 주권은 국민에게 있고, 모든 권력은 국민으로부터 나온다.")
```


#### 5. `Fail to locate 'scala-library-2.11.8.jar'` 에러 해결하기

`KoNLP` 설치 중 `Fail to locate 'scala-library-2.11.8.jar'` 에러가 발생하면 다음 코드를 실행합니다. 그런 다음 RStudio를 재실행한 후 `KoNLP` 패키지가 작동하는지 확인합니다.

```{r}
download.file(url = "https://repo1.maven.org/maven2/org/scala-lang/scala-library/2.11.8/scala-library-2.11.8.jar",
              destfile = paste0(.libPaths()[1], "/KoNLP/Java/scala-library-2.11.8.jar"))
```



