---
output: github_document
editor_options: 
  chunk_output_type: console
---

## 'summarise()' has grouped output by 'var'

`group_by()`에 둘 이상의 변수를 입력하면 `'summarise()' has grouped output by...` 라는 메시지가 출력됩니다.

```{r include=FALSE}
library(tidyverse)
```

```{r}
mpg %>% 
  group_by(drv, class) %>%
  summarise(m = mean(hwy))
```

이 메시지는 에러 메시지가 아닙니다. 출력 결과가 어떤 변수를 기준으로 그루핑되어 있는지 알려주는 안내 메시지입니다. `'summarise()' has grouped output by 'drv'`는 코드의 출력 결과가 `drv` 기준으로 그루핑 되어 있다는 의미입니다. `# Groups:   drv [3]` 부분을 보면 출력 결과가 `drv` 변수 기준으로 그루핑 되어 있고 범주가 3개임을 알 수 있습니다.

#### 안내 메시지를 출력하지 않으려면

`summarise()`의 `.groups`에 값을 입력해 어떤 변수 기준으로 그룹을 유지할 것인지 명시적으로 지정하면 안내 메시지를 출력하지 않습니다. `summarise()`의 기본값은 `group_by()`에 입력한 변수 중 마지막 변수를 제외하고 그룹을 유지하는 `"drop_last"`입니다. 따라서 `summarise()`에 `.groups = "drop_last"`를 입력하면 출력 결과는 동일하고 안내 메시지는 출력하지 않습니다.

```{r}
mpg %>%
  group_by(drv, class) %>%
  summarise(m = mean(hwy), .groups = "drop_last")
```

------------------------------------------------------------------------

## `summarise()`의 `.groups` 활용하기

`summarise()` 의 `.groups`를 활용하면 그룹을 유지하는 방법을 다양하게 조정할 수 있습니다. `.groups`에는 네 종류의 값을 지정할 수 있습니다.

-   `"drop_last"`: 마지막 변수 제외하고 그룹 유지

-   `"keep"`: 모든 변수를 이용해 그룹 유지

-   `"drop"`: 그룹 해제

-   `"rowwise"`: 열을 행처럼 취급

> 출력 결과의 `# Groups: ...`를 보면 어떤 변수를 기준으로 그룹을 유지하는지 알 수 있습니다. 그루핑 기준과 출력 결과의 값을 보면 `.groups`에 지정한 값에 따라 `summarise()`에 연결한 함수의 출력 결과가 어떻게 달라지는지 알 수 있습니다.

#### `"drop_last"`: 마지막 변수 제외하고 그룹 유지

`group_by()`에 입력한 마지막 변수를 제외하고 그룹을 유지합니다. `# Groups: drv [3]`를 보면 `group_by()`에 입력한 `drv`와 `class` 중 마지막 변수인 `class`를 제외하고 `drv` 기준으로 그룹을 유지하고, `drv`의 범주가 3개임을 알 수 있습니다.

```{r}
mpg %>%
  group_by(drv, class) %>%
  summarise(tot = sum(hwy), .groups = "drop_last")
```

`drv` 기준으로 그루핑되어 있으므로 함수를 추가하면 `drv`별로 연산합니다.

```{r}
mpg %>%
  group_by(drv, class) %>%
  summarise(tot = sum(hwy), .groups = "drop_last") %>%
  mutate(t_tot = sum(tot))
```

`group_by()`에 변수를 3개 입력하면 마지막 변수를 제외하고 두 번째 변수까지만 활용해 그룹을 유지합니다.

```{r}
mpg %>%
  group_by(drv, class, cyl) %>%
  summarise(tot = sum(hwy), .groups = "drop_last")
```

`drv` 및 `class` 기준으로 그루핑되어 있으므로 함수를 추가하면 `drv` 및 `class`별로 연산합니다.

```{r}
mpg %>%
  group_by(drv, class, cyl) %>%
  summarise(tot = sum(hwy), .groups = "drop_last") %>% 
  mutate(t_tot = sum(tot))
```

#### `"keep"`: 모든 변수를 이용해 그룹 유지

`group_by()`에 지정한 모든 변수를 그루핑 기준으로 유지합니다. `drv` 및 `class`별로 그루핑되어 있으므로 함수를 추가하면 하면 `drv` 및 `class`별로 연산합니다.

```{r}
mpg %>%
  group_by(drv, class) %>%
  summarise(tot = sum(hwy), .groups = "keep") %>%
  mutate(t_tot = sum(tot))
```

#### `"drop"`: 그룹 해제

그룹을 해제합니다. 다음 코드의 출력 결과를 보면 그룹별로 연산하지 않고 전체 행을 대상으로 연산했음을 알 수 있습니다.

```{r}
mpg %>%
  group_by(drv, class) %>%
  summarise(tot = sum(hwy), .groups = "drop") %>%
  mutate(t_tot = sum(tot))
```

`ungroup()`을 이용해 그룹을 해제할 때와 결과가 같습니다.

```{r}
mpg %>%
  group_by(drv, class) %>%
  summarise(tot = sum(hwy)) %>%
  ungroup() %>% 
  mutate(t_tot = sum(tot))
```

#### `"rowwise"`: 열을 행처럼 취급

`"rowwise"`는 각 열을 행처럼 취급하도록 그룹 정보를 유지합니다. 아래 코드의 출력 결과는 `.groups`에`"keep"`을 입력했을 때와 같지만 `# Rowwise: drv, class`를 보면 `drv`와 `class` 변수가 행으로 취급됨을 알 수 있습니다.

```{r}
mpg %>%
  group_by(drv, class) %>%
  summarise(tot = sum(hwy), .groups = "rowwise") %>%
  mutate(t_tot = sum(tot))
```

`.groups = "rowwise"`의 영향은 행 방향이 아닌 열 방향으로 연산할 때 드러납니다. 다음 코드의 출력 결과를 보면 `mutate()`에 입력한 `sum()`이 `hwy`열과 `cty`열의 값을 이용해 연산했음을 알 수 있습니다.

```{r}
mpg %>%
  group_by(drv) %>%
  summarise(hwy = sum(hwy), 
            cty = sum(cty), 
            .groups = "rowwise") %>%
  mutate(tot = sum(hwy, cty))
```

`.groups = "rowwise"`를 입력하지 않으면 (1) `drv`별로 `sum(hwy)`과 `sum(cty)`를 구한 다음 (2)행 방향으로 `hwy`와 `cty`의 `sum()`을 구하고 (3)이렇게 구한 값을 다시 `sum()` 하는 절차로 연산하므로 그룹에 관계 없이 `tot`의 값이 같습니다.

```{r}
mpg %>%
  group_by(drv) %>%
  summarise(hwy = sum(hwy), 
            cty = sum(cty)) %>%
  mutate(tot = sum(hwy, cty))
```

다음 코드의 출력 결과를 보면 `tot`의 값이 같습니다.

```{r}
mpg %>%
  
  # (1)drv별로 sum(hwy)과 sum(cty)를 구함
  group_by(drv) %>%
  summarise(hwy = sum(hwy), 
            cty = sum(cty)) %>%
  
  # (2) 행 방향으로 hwy와 cty의 sum()을 구함
  mutate(tot_hwy = sum(hwy),
         tot_cty = sum(cty)) %>% 
  
  # (3) tot_hwy와 tot_cty를 더함
  mutate(tot = tot_hwy + tot_cty)
```

`group_by(drv)`를 제외해도 `tot`의 값이 같습니다.

```{r}
mpg %>%
  summarise(hwy = sum(hwy), 
            cty = sum(cty)) %>%
  mutate(tot = sum(hwy, cty))
```

`rowwise()`를 이용해 열을 행처럼 취급하도록 설정하면 `summarise()`에 `.groups = "rowwise"`를 입력할 때와 결과가 같습니다.

```{r}
mpg %>%
  group_by(drv) %>%
  summarise(hwy = sum(hwy), 
            cty = sum(cty)) %>%
  rowwise() %>% 
  mutate(tot = sum(hwy, cty))
```

### `.groups` 설정 비교

##### 기본형

```{r}
mpg %>%
  group_by(drv, class) %>%
  summarise(tot = sum(hwy)) %>% 
  mutate(t_tot = sum(tot))
```

##### `"drop_last"`: 마지막 변수 제외하고 그룹 유지

```{r}
mpg %>%
  group_by(drv, class) %>%
  summarise(tot = sum(hwy), .groups = "drop_last") %>% 
  mutate(t_tot = sum(tot))
```

##### `"keep"`: 모든 변수를 이용해 그룹 유지

```{r}
mpg %>%
  group_by(drv, class) %>%
  summarise(tot = sum(hwy), .groups = "keep") %>% 
  mutate(t_tot = sum(tot))
```

##### `"drop"`: 그룹 해제

```{r}
mpg %>%
  group_by(drv, class) %>%
  summarise(tot = sum(hwy), .groups = "drop") %>% 
  mutate(t_tot = sum(tot))
```

##### `"rowwise"`: 열을 행처럼 취급

```{r}
mpg %>%
  group_by(drv, class) %>%
  summarise(tot = sum(hwy), .groups = "rowwise") %>% 
  mutate(t_tot = sum(tot))

# 손쉽게 열간 연산 가능
mpg %>%
  group_by(drv) %>%
  summarise(hwy = sum(hwy), 
            cty = sum(cty), 
            cyl = sum(cyl),
            .groups = "rowwise") %>%
  mutate(tot1 = sum(hwy, cty, cyl),
         tot2 = mean(c(hwy, cty, cyl)))
```
